【裁判字號】    98,訴,363
【裁判日期】    970602
【裁判案由】    違反槍砲彈藥刀械管制條例等
【裁判全文】
臺灣高雄地方法院刑事判決               98年度訴字第363號
公  訴  人  臺灣高雄地方法院檢察署檢察官
被      告  乙○○
指定辯護人  本院公設辯護人丁○○
上列被告因違反槍砲彈藥刀械管制條例等案件，經檢察官提起公
訴（98年度偵字第3418號），本院判決如下：
    主  文
乙○○共同犯非法持有可發射子彈具有殺傷力之槍枝罪，處有期
徒刑參年肆月，併科罰金新臺幣伍萬元，罰金如易服勞役，以新
臺幣壹仟元折算壹日。扣案之仿BERETTA 廠92FS型半自動改造手
槍（含彈匣，槍枝管制編號：0000000000號）及兩節式土造鋼管
槍（含砲管，槍枝管制編號：0000000000號）各壹枝，均沒收。
    事  實
一、乙○○明知可發射子彈具有殺傷力之改造槍枝及具殺傷力之
    制式子彈，均屬槍砲彈藥刀械管制條例所管制之物品，未經
    中央主管機關許可，不得持有，竟與「王文賢」（年籍不詳
    ）、「陳冠廷」（年籍不詳）、綽號「斌仔」、「香仔」等
    4 人（另由高雄縣政府警察局調查中），共同基於非法持有
    可發射子彈具有殺傷力之改造手槍、具有殺傷力之子彈及無
    故侵入住宅之犯意聯絡，於民國98年1 月30日下午2 時許，
    由「王文賢」駕駛車牌號碼8488-UN 號休旅車，搭載乙○○
    、「陳冠廷」、「斌仔」、「香仔」等4 人，前往戊○○所
    經營位於高雄縣鳳山市○○○路381 號之「鳳泰交通股份有
    限公司」，俟渠等抵達上址，「王文賢」將具有殺傷力之仿
    BERETTA 廠92FS型半自動改造手槍1 枝（含彈匣，槍枝管制
    編號：0000000000號）、具有殺傷力之兩節式土造鋼管槍（
    含砲管，槍枝管制編號：0000000000號）1 枝及具有殺傷力
    之口徑12 GAUGE制式霰彈1 顆交予乙○○持有，渠等即不顧
    該公司員工甲○○之阻止，以強行拉開大門之方式，無故侵
    入「鳳泰交通股份有限公司」，渠等進入該屋後，聲稱欲找
    該公司負責人「楊錦川」，且因乙○○將其所持有之上開槍
    枝插於腰間，甲○○不敢阻攔，渠等遂接續前往該址隔壁之
    高雄縣鳳山市○○○路383 號戊○○住宅尋找。嗣經員警巡
    邏經過察覺有異，向甲○○詢問後，旋即在高雄縣鳳山市○○○路383 號3 樓處查獲乙○○，並扣得其持有之上開改造
    手槍2 枝及口徑12GAUGE 制式子彈1 顆，其他4 人則分散逃
    離現場，而查悉上情。
二、案經戊○○訴由高雄縣政府警察局鳳山分局報告臺灣高雄地
    方法院檢察署檢察官偵查起訴。
    理  由
壹、證據能力部分
一、按被告以外之人於審判外之言詞或書面陳述，除法律有規定
    者外，不得作為證據；被告以外之人於審判外之陳述，雖不
    符刑事訴訟法第159 條之1 至第159 條之4 之規定，而經當
    事人於審判程序同意作為證據，法院審酌該言詞陳述或書面
    陳述作成時之情況，認為適當，亦得為證據，當事人、代理
    人或辯護人於法院調查證據時，知有第159 條第1 項不得為
    證據之情形，而未於言詞辯論終結前聲明異議者，視為有前
    項之同意，刑事訴訟法第159 條第1 項及第159 條之5 分別
    定有明文。卷附之搜索扣押筆錄、扣押物品目錄表，雖屬被
    告以外之人於審判外之書面陳述，然當事人於準備程序對於
    上開證據方法之證據能力均表示不爭執，本院審酌前開審判
    外之書面陳述於作成時之情況，並無違法不當或證明力明顯
    過低之瑕疵，應得作為證據。
二、次按現行刑事訴訟法關於「鑑定」之規定，除選任自然人充
    當鑑定人外，另設有囑託機關鑑定制度。依同法第198 條、
    第208 條之規定，不論鑑定人或鑑定機關、團體，固均應由
    法院、審判長、受命法官或檢察官視具體個案之需要而為選
    任、囑託，並依第206 條之規定，提出言詞或書面報告，始
    符合同法第159 條第1 項所定得作為證據之「法律有規定」
    之情形。否則所為之鑑定，仍屬傳聞證據。然於司法警察機
    關調查中之案件，為因應實務上，或因量大、或有急迫之現
    實需求，例行性當然有鑑定之必要者，例如毒品之種類與成
    分、尿液之毒品反應，或者槍彈有無殺傷力等鑑定，基於檢
    察一體原則，得由該管檢察長對於轄區內之案件，以事前概
    括選任鑑定人或囑託鑑定機關、團體之方式，俾便轄區內之
    司法警察官、司法警察對於調查中之此類案件，得即時送請
    先前已選任之鑑定人或囑託之鑑定機關、團體實施鑑定，以
    求時效（法務部92年9 月1 日法檢字第0920035083號函參照
    ）。此種由檢察機關概括選任鑑定人或概括囑託鑑定機關、
    團體，再轉知司法警察官、司法警察於調查犯罪時參考辦理
    之作為，法無明文禁止，係為因應現行刑事訴訟法增訂傳聞
    法則及其例外規定之實務運作而為。此種由司法警察官、司
    法警察依檢察官所概括選任之鑑定人或囑託鑑定機關、團體
    所為之鑑定結果，與檢察官選任或囑託為鑑定者，性質上並
    無差異，同具有證據能力（最高法院96年度臺上字第2860號
    判決參照）。本件卷附內政部警政署刑事警察局98年2 月23
    日刑鑑字第0980014602號槍彈鑑定書，揆諸前揭說明，屬「
    法律規定」得為證據者，應有證據能力。
貳、實體部分
一、上開犯罪事實，業據被告乙○○坦承不諱，且據證人即告訴
    人戊○○、證人甲○○於警詢中證述屬實（見警卷第12至18
    頁），並有搜索扣押筆錄、扣押物品目錄表及扣案槍彈照片
    在卷可稽（見警卷第20至26、43至44頁）。此外，扣案之手
    槍2 枝及子彈1 顆經送內政部警政署刑事警察局鑑定結果：
    (1)手槍1 枝（含彈匣，管制編號0000000000號），認係改造
    手槍，由仿BERETTA 廠92FS型半自動手槍製造之槍枝，換裝
    土造金屬槍管而成，擊發功能正常，可供擊發適用子彈使用
    ，具殺傷力；(2)鋼管槍1 枝（含砲管，槍枝管制編號000000
    0000號），認係兩節式土造鋼管槍，擊發功能正常，可供擊
    發口徑12GAUGE 制式霰彈使用，認具殺傷力；(3)子彈1 顆，
    認係口徑12GAUGE 制式霰彈，彈底具撞擊痕跡，經實際試射
    ，可擊發，認具殺傷力，有該局97年2 月23日刑鑑字第0980
    014602號槍彈鑑定書1 份在卷足憑（見偵卷第21至24頁），
    足見被告前開任意性自白與事實相符，本件事證明確，被告
    前揭犯行堪以認定，應依法論科。
二、核被告乙○○所為，係犯刑法第306 條第1 項之無故侵入住
    宅罪、槍砲彈藥刀械管制條例第8 條第4 項之非法持有可發
    射子彈具有殺傷力之槍枝罪及同法第12條第4 項非法持有具
    有殺傷力之子彈罪。被告持有上開槍彈強行進入上開住宅及
    建築物，係以一行為同時觸犯無故侵入住宅罪、非法持有可
    發射子彈具有殺傷力之槍枝罪及非法持有具有殺傷力之子彈
    罪，為想像競合犯，應從一重之非法持有可發射子彈具有殺
    傷力之槍枝罪處斷。被告與「王文賢」、「陳冠廷」、「斌
    仔」、「香仔」等人，就上開犯行，有犯意聯絡及行為分擔
    ，為共同正犯。爰審酌被告非法持有可發射子彈具有殺傷力
    之手槍及子彈，強行進入他人之住宅及建築物，已侵害他人
    之居住安寧，造成他人之恐懼與不安，並對他人生命、身體
    及社會治安生迫切之危險，足見其漠視法秩序之態度，自應
    給予相當之刑事非難，惟念及被告犯後自始坦承犯行，態度
    尚可等一切情狀，量處如主文所示之刑，另就併科罰金刑部
    分，諭知罰金如易服勞役之折算標準。至扣案之仿BERETTA
    廠92FS型半自動改造手槍（含彈匣，槍枝管制編號：000000
    0000號）、具有殺傷力之兩節式土造鋼管槍（含砲管，槍枝
    管制編號：0000000000號）各1 枝，均具有殺傷力，業如前
    述，屬違禁物，不問屬於犯人與否，應依刑法第38條第1 項
    第1 款之規定宣告沒收；又扣案之具有殺傷力之口徑12GAUG
    E 制式霰彈1 顆，亦具有殺傷力，如前所述，惟經試射後剩
    餘之彈殼及彈頭，已不具子彈之完整結構，核與違禁物有別
    ，不予宣告沒收，併此敘明。
據上論斷，應依刑事訴訟法第299 條第1 項前段，槍砲彈藥刀械
管制條例第8 條第4 項、第12條第4 項，刑法第11條前段、第30
6 條第1 項、第55條、第42條第3 項、第38條第1 項第1 款、第
2項，刑法施行法第1 條之1，判決如主文。
本案經檢察官丙○○到庭執行職務。
中    華    民    國    97    年    6    月      2    日
                  刑事第十一庭  審判長法  官  黃三友
                                      法  官  陳億芳
                                      法  官  林依蓉
以上正本證明與原本無異。
如不服本判決應於收受送達後10日內向本院提出上訴書狀，並應
敘述具體理由；如未敘述上訴理由者，應於上訴期間屆滿後20日
內向本院補提理由書（均須按他造當事人之人數附繕本）「切勿
逕送上級法院」。
中    華    民    國    97    年    6    月      4    日
                                      書記官  邱靜銘
附錄本件論罪科刑法條：
槍砲彈藥刀械管制條例第8 條第4項
未經許可，持有、寄藏或意圖販賣而陳列第 1 項所列槍枝者，處
3 年以上10年以下有期徒刑，併科新臺幣700 萬元以下罰金。
槍砲彈藥刀械管制條例第12條第4項
未經許可，持有、寄藏或意圖販賣而陳列子彈者，處5 年以下有
期徒刑，併科新臺幣300 萬元以下罰金。
刑法第306條第1項
無故侵入他人住宅、建築物或附連圍繞之土地或船艦者，處 1 年
以下有期徒刑、拘役或300 元以下罰金。


司法院資訊處製作；財團法人民間司法改革基金會備份。
